【裁判字號】    98,上國易,4
【裁判日期】    980626
【裁判案由】    國家賠償
【裁判全文】
臺灣高等法院民事判決                 98年度上國易字第4號
    上  訴  人  庚○○
    被上訴  人  財政部臺北市國稅局
    法定代理人  乙○○
    訴訟代理人  己○○
                辛○○
    被上訴  人  丙○○
    被上訴  人  法務部行政執行署士林行政執行處
    上  一  人
    法定代理人  戊○○
    被上訴  人  甲○○
    上開二  人
    訴訟代理人  丁○○
上列當事人間請求國家賠償事件，上訴人對於中華民國98年3 月
24日臺灣臺北地方法院97年度國字第11號第一審判決提起上訴，
本院於98年6月3日言詞辯論終結，判決如下：
    主  文
上訴駁回。
第二審訴訟費用由上訴人負擔。
    事實及理由
一、按依國家賠償法請求損害賠償時，應先以書面向賠償義務機
    關請求之，賠償義務機關對於前項請求，應即與請求權人協
    議，協議成立時，應作成協議書，該項協議書得為執行名義
    ；賠償義務機關拒絕賠償，或自提出請求之日起逾30日不開
    始協議，或自開始協議之日起逾60日協議不成立時，請求權
    人得提起損害賠償之訴，國家賠償法第10條第1項、第11 條
    第1 項分別定有明文。上訴人主張被上訴人財政部臺北市國
    稅局（下稱臺北國稅局）、法務部行政執行署士林行政執行
    處（下稱士林執行處）應依國家賠償法第2條第2項規定負國
    家賠償責任，於起訴前已以書面向被上訴人臺北國稅局、士
    林執行處請求賠償，經被上訴人臺北國稅局於95年12月20日
    ，被上訴人士林執行處於同年月11日函覆拒絕賠償，有上訴
    人之國家賠償請求書及上開被上訴人之拒絕賠償理由函在卷
    （原審卷第18-29 頁），是上訴人此部分起訴之前已履行法
    定之書面先行協議程序，合先敘明。
二、上訴人主張：被上訴人陳怡臻、甲○○分別為被上訴人臺北
    國稅局及士林執行處之承辦人員，並無證據竟認定上訴人漏
    報89年度所得新臺幣（下同）167萬7,229元，並核定上訴人
    補繳應納稅額21萬4,762元（下稱系爭補稅單）及科處罰鍰3
    萬9,600元。被上訴人臺北國稅局明知未依民事訴訟法第138
    條規定將系爭補稅單合法送達予上訴人，竟仍將上訴人移送
    至被上訴人士林執行處；被上訴人士林執行處及其承辦人員
    甲○○明知本件並未取得執行名義，竟未加以審查執行名義
    是否有效成立，仍以95年度綜所稅執專字第103652號行政執
    行事件發出收取命令，對上訴人於臺北富邦商業銀行股份有
    限公司（下稱臺北富邦銀行）帳戶內之美金7,943.31元（折
    合新臺幣25萬2, 863 元）予以執行，上訴人前已5次聲請撤
    銷執行，被上訴人臺北國稅局、士林執行處怠於撤銷執行力
    ，使上訴人受有信用、財產及精神損害。爰依國家賠償法第
    2 條第2項、民法第186條第1項及第195條第1 項等規定，請
    求被上訴人連帶賠償上訴人592,463 元（包括：遭強制執行
    之25萬2,863元，另有罰鍰3萬9,600 元及精神慰撫金30萬元
    ）及自97年11月13日起算之法定遲延利息，其中一人為給付
    者，其餘被上訴人免為給付；並願供擔保請准宣告假執行等
    情。
    原審駁回上訴人之訴及假執行之聲請。
    上訴人在本審補充略以：(一)本件所命補繳稅款違反98 年5月
    13日總統令公布之「實質課稅原則」及財政部財稅字第7302
    0 號解釋令。(二)系爭補稅單僅將文書寄存於郵政機關陽明山
    郵局，與民事訴訟法第138條及最高法院64年台抗字第481號
    判例不符，為不合法云云，聲明：(一)原判決廢棄。(二)被上訴
    人應連帶給付上訴人59萬2,463 元及自97年11月13日起算之
    法定遲延利息。
三、被上訴人均一致聲明：駁回上訴。
    被上訴人臺北國稅局、丙○○則以：(一)上訴人欠繳89年度綜
    合所得稅，經被上訴人臺北國稅局核定其應補繳稅額21萬4,
    762元並處以罰鍰3萬9,600 元，該通知書寄送上訴人戶籍址
    臺北市○○區○○路6巷7號，雖經陽明山郵局以招領逾期退
    回，被上訴人臺北國稅局依行政程序法第73條第1 項、第74
    條規定，將系爭稅單寄存於陽明山郵局，是系爭補稅單已合
    法送達。(二)上訴人對系爭補稅單及罰鍰處分不服申請復查，
    經被上訴人臺北國稅局駁回，再經上訴人提起訴願，因上訴
    人未依法就前開復查決定之應納稅額自行繳納半數或提供相
    當擔保，故被上訴人臺北國稅局仍於95年4月3日將上訴人移
    送被上訴人士林執行處強行執行，並無不合。(三)上訴人所欠
    稅款共計252,863元，包括下列各項：1.上開補稅金額21 萬
    4,762元，原繳款期間為94年1月16日至94年1月25 日，惟因
    上訴人申請復查，而展延為95年2月16 日至95年2月25 日。
    2.行政救濟利息2,929元：自94年1月26日起算至同年11月20
    日止，依稅捐稽徵法第38條第3 項規定，按原應繳納稅款期
    間屆滿日郵政儲金匯業局之一年期定期存款利率按日加計利
    息，一併徵收。3.滯納金3萬2,214元：自95年2月26 日起算
    至同年3月27日（共計30天），依所得稅法第112條第1 項規
    定及財政部82年1月5日臺財稅字第811688010 號函加徵滯納
    金15%。4.滯納利息2,958元：自95年3月28日起至同年10 月
    30日止（共計217天），依所得稅法第112條第2 項規定，自
    滯納期間之次日起至其繳納日止，依同法第123 條規定之郵
    政儲金一年期定期儲金固定利率，按日利息，一併徵收。至
    於罰鍰3萬9,600元，因上訴人提起行政救濟而暫未執行。(四)
    上訴人雖主張其所有之股票為水餃股不值錢，竟遭被上訴人
    臺北國稅局故意課以重稅云云，惟其行政救濟最終亦經最高
    行政法院駁回確定，可見被上訴人國稅局核定之稅額並無違
    誤。至於罰鍰3萬9,600元亦經最高行政法院駁回上訴人之上
    訴而確定，被上訴人臺北國稅局其後於97年3月31 日移送士
    林執行處強制執行，業經上訴人於97年9月11 日自行繳清，
    無任何不法侵害上訴人權利等語抗辯。
    被上訴人士林執行處、甲○○辯稱：(一)系爭補稅單已依行政
    程序法第74條第2 項規定合法寄存於陽明山郵局，則執行名
    義已合法成立。(二)本案經被上訴人臺北國稅局於95年4 月間
    移送執行，再經被上訴人士林執行處於95年5月26 日就上訴
    人之臺北富邦銀行外幣存款予以扣押美金7,943.31元（折合
    新臺幣25萬2863元），再於95年11月2 日收取前開存款債權
    ，解繳被上訴人臺北國稅局，用供清償上訴人89年度所欠稅
    款，上訴人滯納稅款之公法債務已因上開清償而消滅，上訴
    人權利並無任何損害。(三)執行事件之債權人有無執行名義所
    載之請求權，執行機關並無審認判斷之權。被上訴人士林執
    行處對於行政處分之內容適當與否之實體爭議，非其所得審
    究。(四)本件之罰鍰3萬9,600元部分，其後經被上訴人臺北國
    稅局於97年3月31 日移送被上訴人士林執行處強制執行，依
    移送書、繳款書及送達回執等資料作形式審認，已由上訴人
    本人簽收，故執行名義合法，被上訴人士林執行處因而發執
    行命令扣押上訴人在臺北銀行等金融機構之存款，惟因上訴
    人其後於97年9月11 日自行繳清此部分罰鍰欠款，被上訴人
    士林執行處即於97 年9月15日撤銷前開扣押命令，並無任何
    不法云云。
四、兩造不爭執之事實：
  (一)上訴人因漏報89年度綜合所得稅167萬7,229元，經被上訴人
    臺北國稅局核定應補繳稅額21萬4,762元及罰鍰3萬9,600 元
    ；上訴人不服申請復查，遭被上訴人臺北國稅局於94年11月
    21日駁回，上訴人再提起訴願亦遭駁回，復提起行政訴訟，
    亦經臺北高等行政法院於95年10月3 日以95年度訴字第1132
    號判決駁回其訴，復經最高行政法院於96年11月22日以96年
    度裁字第2885號裁定駁回上訴，有上訴人之復查申請書、被
    上訴人臺北國稅局之復查決定書、臺北高等行政法院判決書
    、最高行政法院裁定可按（原審卷第86-93、164、167- 168
    頁）。
  (二)上訴人上開補繳稅額21萬4,762元，繳納期間原為94年1月16
    日至94年1月25日，因上訴人申請復查，延展為95年2月16日
    至95年2月25 日，上訴人並未繳納，雖申請復查，惟未繳納
    應納稅額之半數、亦未因繳納半數稅額有困難而經稅捐稽徵
    機關核准提供相當擔保，為兩造所不爭執（原審卷第157 頁
    反面）。
  (三)被上訴人臺北國稅局於95年4月14 日將上訴人上開欠稅之移
    送書、應納金額附表、申報核定、送達證書等資料，移送予
    被上訴人士林執行處強制執行，被上訴人士林執行處於95年
    5 月26日核發扣押命令，禁止上訴人在25萬4,144 元範圍內
    收取對第三人金融機構即臺北富邦銀行之債權或為其他處分
    ，第三人亦不得清償；臺北富邦銀行嗣於96年6月5日函覆：
    遵囑查扣上訴人之美金存款7,943.31元，被上訴人士林執行
    處其後再於95年11月2 日核發收取命令：准許被上訴人臺北
    國稅局向臺北富邦銀行收取債權25 萬2,863元，臺北富邦銀
    行嗣檢附上開金額之銀行支票予被上訴人臺北國稅局等情，
    有移送書、應納金額附表、申報核定、送達證書、扣押命令
    、收取命令及臺北富邦銀行函等件可稽（原審卷第69-77 頁
    ）。
  (四)上訴人於94年12月1日將戶籍遷至臺北市○○區○○路6 巷7
    號，迄今並未遷出，有其個人基本資料查詢結果在卷（原審
    卷第114），並為兩造所不爭執（原審卷第157頁反面）。
  (五)就上開罰鍰3萬9,600元部分，迨最高行政法院裁定駁回上訴
    人之上訴確定後，被上訴人臺北國稅局於97 年3月間將罰鍰
    繳款書、應納金額附表、上訴人之送達證書等資料移送被上
    訴人士林執行處強制執行，被上訴人士林執行處因而核發執
    行命令扣押上訴人在臺北銀行等金融機構之存款，上訴人其
    後於97年9月11 日自行繳清此部分罰鍰欠款，被上訴人士林
    執行處即於97年9 月15日撤銷前開扣押命令，有罰鍰繳款書
    、應納金額附表、送達證書、扣押命令、繳款書、士林執行
    處函稿等件足憑（原審卷第187-194頁）。
五、本件爭點在於：
  (一)系爭補稅單是否合法送達予上訴人？
  (二)上訴人主張：被上訴人臺北國稅局之承辦人員丙○○及被上
    訴人士林執行處之承辦人員甲○○有違反民法第186條第1項
    、國家賠償法第2條第2項之情形，則被上訴人應負連帶賠償
    責任，有無理由？
六、系爭稅單是否已合法送達予上訴人？
  (一)上訴人主張：系爭補稅單僅寄存送達於陽明山郵局，未依民
    事訴訟法第138 條規定寄存送達，並非合法送達云云，已據
    被上訴人執詞否認。
  (二)按送達於應受送達人之住居所、事務所或營業所為之；於應
    送達之處所不獲會晤應受送達人時，得將文書付與有辦別事
    理能力之同居人、受僱人或應送達處所之接收郵件人員；送
    達不能依前2 條規定為之者，得將文書寄存送達地之地方自
    治或警察機關，並作送達通知書兩份，一份黏貼於應受送達
    人住居所、事務所、營業所或其就業處所門首，另一份交由
    鄰居轉交或置於該送達處所信箱或其他適當位置，以為送達
    ；前項情形，由郵政機關為送達者，得將文書寄存於送達地
    之郵政機關；寄存機關自收受寄存文書之日起，應保存3 個
    月，行政程序法第72條第1項前段、第73條第1項、第74條分
    別定有明文。
  (三)查行政程序法於88年2月3日即經制定公布，並於90年1月1日
    施行，被上訴人臺北國稅局於94年間核定上訴人應納之系爭
    補稅單，乃其作成之行政處分，則依行政程序法第2條第1項
    規定，有關系爭補稅單之送達事項即應適用行政程序法中有
    關送達之規定。被上訴人臺北國稅局將系爭補稅單送達於本
    件上訴人臺北市○○區○○路6巷7號住所，因未得交與本人
    、有辨別事理能力之同居人、受雇人或應送達處所之接收郵
    件人員，該文書係由郵政機關為送達，因而將文書於95 年1
    月19日下午14時寄存於送達地之郵政機關即陽明山郵局，另
    並作送達通知書置於受送達處所信箱或其他適當位置以為送
    達，有送達證書可稽（原審卷第72頁），核與上開行政程序
    法第72條第1項前段、第73條第1項、第74條第2 項等規定相
    符，為合法送達。上訴人雖主張：系爭補稅單應依民事訴訟
    法第138 條規定辦理寄存送達，故被上訴人臺北國稅局除應
    製作送達通知書記明寄存文書之處所，黏貼於應送達人住居
    所、事務所、營業所或其就業處所門首外，並應將系爭稅單
    寄存送達地之自治機關或警察機關，二者不得缺一，方為適
    法云云。然查被上訴人臺北國稅局先於94年12月7 日將系爭
    補稅單經由郵局寄送至上訴人原戶籍址臺北市○○○路○ 段
    26巷12號，因無法送達遭退回，嗣經查明上訴人新戶籍上址
    後再送達上訴人臺北市○○區○○路6巷7號住所，亦經陽明
    山郵局以招領逾期退回，被上訴人臺北國稅局復於95年1 月
    19日將系爭補稅單寄存於陽明山郵局外，並做成送達通知書
    置於上訴人住所信箱或其他適當位置，以為送達等情，有第
    1次無法送達之稅款繳納通知書（原審卷第165頁）、臺北國
    稅局95年1月19日送達證書附卷可稽（原審卷72 頁）。是系
    爭補稅單之送達係在行政程序法施行後所為，自應適用行政
    程序法之規定，而無適用民事訴訟法第138 條規定及最高法
    院在該規定項下所為判例64年台抗字第481 號判例之餘地，
    上訴人有所誤解而謂系爭補稅單未合法送達，應非可採。
七、上訴人主張：被上訴人臺北國稅局之承辦人員丙○○及被上
    訴人士林執行處之承辦人員甲○○有違反民法第186條第1項
    、國家賠償法第2條第2項之情形，則被上訴人應負連帶賠償
    責任，有無理由？
  (一)按公務員因故意違背對於第三人應執行之職務，致第三人受
    損害者，負賠償責任。其因過失者，以被害人不能依他項方
    法受賠償時為限，負其責任。前項情形，如被害人得依法律
    上之救濟方法，除去其損害，而因故意或過失不為之者，公
    務員不負賠償責任，民法第186 條定有明文。從而，公務員
    因故意違背對於第三人應執行之職務，致第三人之權利或利
    益受損害者，被害人得向公務員或國家請求賠償。惟若公務
    員之違背職務係出於過失者，則被害人只得依國家賠償法之
    規定，向國家請求賠償損害。
  (二)查上訴人就89年度綜合所得稅有漏報本人及其配偶吳金定有
    關營利、利息及租賃所得共計167萬7,229元，經被上訴人臺
    北國稅局查得後核定應納補稅額21萬4,762 元，且按短漏所
    得稅額18萬1,426元依所得稅法第110條第1項規定處罰鍰3萬
    9,600 元，為兩造所不爭執之事實。上訴人雖抗辯：伊所有
    股票係水餃股不值錢，被上訴人臺北國稅局明知無任何價值
    ，根本無法出售，竟課以重稅並處罰鍰，有違司法院大法官
    會議第35 號解釋、98年5月13日總統令公布之「實質課稅原
    則」及財政部52年4月22日財稅字第73020號解釋令等節。惟
    查：
    1.按公司股東所獲分配之股利總額，應按股利憑單所載股利
      淨額或盈餘淨額與可扣抵稅額之合計數計算之，所得稅法
      第14條第1項第1款規定甚明。又所得稅之股票股利，其應
      依法扣繳之所得額或應申報稽徵機關之所得額，係以該項
      股票之面額為計算標準，亦有財政部65年12月27日臺財稅
      字第38574 號函釋可資參照。上開有關股票股利計算標準
      之函釋，乃中央財稅主管機關財政部基於職權，參考公司
      法第137條、第138條、第140條、第241條等有關公司招股
      章程、認股書之記載、股票之發行價格、將法定盈餘公積
      資本公積撥充資本發給股東新股，皆係以股票票面金額為
      計算標準等規定所作成之解釋，符合公司法及所得稅法之
      立法意旨，自得為稅捐稽徵機關核徵所得稅額時所參考。
      易言之，有關公司股東所獲分配之股票股利，其個人綜合
      所得稅之計算，係以所分配之股票面額為標準，不因股票
      在市場上價格之漲跌而影響。
    2.上訴人之配偶吳金定於89年度自博新開發科技股份有限公
      司公司獲配發股票140,000 股，依上開說明，按股票面額
      認定股利淨額為140萬元，可扣抵稅額為10萬9,760元，股
      利總額合計150萬9,760元，且依上訴人短漏所得稅額18萬
      1,426元處以罰鍰3萬9,600 元，核並未逾法定裁量範圍，
      且無與法律授權目的相違或出於不相關動機之裁量濫用，
      亦無消極不行使裁量權之裁量怠惰等情事，並無不法，亦
      據上訴人提起行政訴訟後業經臺北高等行政法院以95年度
      訴字第1132號判決認定，而以上訴人前開主張為無理由，
      駁回上訴人之訴；上訴人不服提起上訴，再經最高行政法
      院以96年度裁字第2885號裁定駁回上訴而確定，有上開判
      決及裁定可稽（原審卷第86-93 頁），益認被上訴人臺北
      國稅局並無故意對上訴人不當課稅之情事。
    3.上訴人雖提出98 年5月13日總統令公布之稅捐稽徵法第12
      條之1 規定：「涉及租稅事項之法律，其解釋應本於租稅
      法律主義之精神，依各該法律之立法目的，衡酌經濟上之
      意義及實質課稅之公平原則為之。稅捐稽徵機關認定課徵
      租稅之構成要件事實時，應以實質經濟事實關係及其所生
      實質經濟利益之歸屬與享有為依據。前項課徵租稅構成要
      件事實之認定，稅捐稽徵機關就其事實有舉證之責任。納
      稅義務人依本法及稅法規定所負之協力義務，不因前項規
      定而免除」，將實質課稅原則予以明文化，並無溯及適用
      於本案之效力。至於上訴人舉出之財政部52年4月22 日財
      稅字第73020 號解釋謂：「查違章漏稅案件之審理，應以
      事實為依據，事實應從證據認定之」云云（本院卷第25頁
      ），被上訴人依上訴人配偶吳金定配發股票股利並未出售
      尚在持有中之事實，就該股票股利之價格，按財政部65年
      12 月27日臺財稅字第38574號函釋以股票發行面額為計算
      標準，並無與上開財政部52年4月22 日解釋令相違之處。
    4.職故，上訴人所辯上開各節，應無可採。
  (三)再按納稅義務人應納稅捐，於繳納期間屆滿30日後仍未繳納
    者，由稅捐稽徵機關移送法院強制執行，但納稅義務人已依
    第35條規定申請復查者，暫緩移送法院強制執行；前項暫緩
    執行之案件，除有左列情形之一者外，稽徵機關應移送法院
    強制執行：一、納稅義務人對復查決定之應納稅額繳納半數
    ，並依法提起訴願者。二、納稅義務人依前款規定繳納半數
    稅額確有困難，經稽徵機關核准，提供相當擔保者，稅捐稽
    徵法第39條定有明文。查系爭補稅單於95年1月19 日合法送
    達予上訴人，詳如前陳，上訴人不服並提起訴願，然未依前
    開法律規定繳納應納稅額半數，或繳納半數有困難經稽徵機
    關核准提供相當擔保，則被上訴人臺北國稅局及其承辦人員
    被上訴人丙○○將上訴人移送強制執行，係依上開稅捐稽徵
    法第39條規定而為之行政行為，並無任何故意不法侵害上訴
    人權益之情事。上訴人雖聲請撤銷執行，亦因與上開稅捐稽
    徵法第39條規定不合，被上訴人臺北國稅局及承辦人員被上
    訴人丙○○自不得違反法律規定而為撤銷執行之行為，核無
    上訴人指訴之怠於執行職務之情事。依上所陳，均與民法第
    186條或國家賠償法第2條第2 項前段、後段之構成要件有所
    未合。
  (四)上訴人積欠89年度綜合所得稅應納稅額及相關金額共計為25
    萬2,863元（214,762+2,929+32,214+2,958=252,863） ，詳
    述如下：
    1.應補本稅金額21萬4,762元：原繳款期間為94年1月16日至
      94年1月25日，因上訴人申請復查，繳款期間展延為95年2
      月16日至95年2月25日。
    2.行政救濟利息2,929元：自原繳款期間屆滿翌日即94年1月
      26日起算至94年11月20日（即復查決定書作成加計10天）
      止（共計299天），則依稅捐稽徵法第38條第3項規定，按
      原應繳納稅款期間屆滿日郵政儲金匯業局之一年期定期存
      款利率按日加計利息，一併徵收（計算式：214,762x1.66
      5%x299/365=2,929）。
    3.滯納金3萬2,214元：自繳款期間屆滿次日即95年2月26 日
      起算至同年3月27日（共計30天），依所得稅法第112條第
      1項規定：「納稅義務人逾限繳納稅款者，每逾2日按滯納
      之金額加徵1%滯納金」及財政部82年1月5日臺財稅字第81
      1688010 號函示意見：「逾期繳納稅捐，依法應加徵之滯
      納金至多應按滯納數額加徵15% 」，予以計算得出（計算
      式：214,762x15%= 32,214）。
    4.滯納利息2,958元：自滯納金計算屆滿次日即95年3月28日
      起至同年10月30日（即被上訴人臺北國稅局於95年11 月2
      日收取債權前）止（共計217天），依所得稅法第112條第
      2 項規定：「前項應納之稅款、滯報金、怠報金及滯納金
      ，應自滯納期限屆滿之次日起至納稅義務人繳納之日止，
      依同法第123 條規定之存款利率（即按指郵政儲金一年期
      定期儲金固定利率），按日加計利息，一併徵收」，予以
      計算得出【計算式：(214,762+32,214）x2.015%x217/365
      =2,958】。
    上開各項金額業據被上訴人臺北國稅局陳明（本院卷第79頁
    ），並有復查決定書、郵政一年期定期儲金利率表、財政部
    82年1月5日台財稅字第811688010號、83年7月29日台財稅字
    第831603 143號函及財政部95年1月5日函件、財政部之徵課
    管理作業手冊第5章第2節之作業原則可按（本院卷第78、81
    -84、97-102 頁）。可見被上訴人臺北國稅局核定上訴人所
    欠稅款、行政救濟利息、滯納金、滯納利息共計為上開金額
    ，均有相關法令依據，嗣並由被上訴人臺北國稅局承辦人員
    即被上訴人丙○○移送上訴人積欠上開稅款之案件予被上訴
    人士林執行處據以強制執行，自無任何不法侵害上訴人權利
    之情事。
  (五)再查被上訴人士林執行處接獲被上訴人臺北國稅局移送有關
    上訴人欠稅之應納金額附表、申報核定、送達證書等資料，
    被上訴人士林執行處之承辦人員被上訴人甲○○作形式審查
    認符合強制執行之要件，因而於95年5月26 日核發扣押命令
    禁止上訴人收取對第三人臺北富邦銀行之債權或為其他處分
    ，臺北富邦銀行嗣於96年6月5日函覆：遵囑查扣上訴人之美
    金存款7,943.31元，被上訴人士林執行處其後再於95年11月
    2 日核發收取命令：准許被上訴人臺北國稅局向臺北富邦銀
    行收取債權25萬2,863 元等情，詳如上述。本件被上訴人士
    林執行處係強制執行機關，承辦人員被上訴人甲○○僅得就
    執行名義形式上審查，而無實體審認之權限，因被上訴人臺
    北國稅局業已備齊並移送繳款核定書、送達證書，認係合法
    執行名義，因而核發扣押命令、收取命令，對上訴人之財產
    為強制執行，均屬依法令而為之行政行為，並無不法，且上
    訴人滯納稅款之公法債務亦因而消滅，亦難謂上訴人有任何
    權利遭受侵害可言。
  (六)又上訴人針對89年度綜合所得稅遭處罰鍰3萬9,600元部分，
    雖提起行政訴訟，既經最高行政法院於96年11月22日以96年
    度裁字第2885號駁回確定在案，已如前陳，則被上訴人臺北
    國稅局於確定後之97 年3月31日就此部分檢附違章案件罰鍰
    繳款書、經上訴人簽收之回執、應納金額附表等資料，移送
    被上訴人士林執行處執行，自屬有據。被上訴人士林執行處
    形式審查執行名義合法，並無違反司法院大法官會議第35號
    解釋之情形，因而核發扣押命令，並於上訴人在95年9 月11
    日自行繳納罰鍰後，旋於97年9月15 日撤銷扣押命令等所為
    ，核均正當合法，被上訴人臺北國稅局及其承辦人員、被上
    訴人士林執行處及承辦人員均無任何故意或過失不法侵害上
    訴人權利或違背對於上訴人應執行之職務可言。
八、綜上所述，上訴人按國家賠償法第2 條第2項及民法第186條
    第1項、第195條第1項等規定，請求被上訴人連帶給付59 萬
    2,463元及自97年11 月13日起算之法定遲延利息，如其中一
    人給付，其他人免為給付，為無理由，應予駁回，其假執行
    之聲請亦失依附，應併予駁回。原審為上訴人敗訴之判決及
    駁回其假執行之聲請，並無不合。上訴意旨指摘原判決不當
    ，求予廢棄改判，為無理由，應予駁回。
九、據上論結：本件上訴為無理由，依民事訴訟法第449條第1項
    、第78條，判決如主文。
中    華    民    國    98    年    6    月     26    日
                    民事第一庭
                        審判長法  官  張耀彩
                              法  官  盧彥如
                              法  官  林金吾
正本係照原本作成。
不得上訴。
中    華    民    國    98    年    6     月    26    日
                              書記官  張淑芳


司法院資訊處製作；財團法人民間司法改革基金會備份。
